臺灣臺南地方法院民事裁定
108年度破字第4號
聲  請  人  寰辰資產管理股份有限公司

法定代理人  劉文正  
代  理  人  聶韻秋  
            洪敏智  
            張國屏  
            高翊涵  
            陳鍵泓  
相  對  人  王水清  
代  理  人  沈聖瀚律師
上列當事人間破產宣告事件，本院裁定如下：
    主  文
宣告王水清破產。
選任劉慶忠律師為破產管理人。　　
    理  由
一、本件聲請意旨略以：
　㈠相對人曾為第三人欣路企業股份有限公司（下稱欣路公司）
    擔任保證人，向第一商業銀行股份有限公司（下稱第一銀行
    ）借款未清償，嗣欣路公司於民國91年11月11日將本件對相
    對人之一切權利讓與馬來西亞商富析資產管理股份有限公司
    臺灣分公司（下稱富析公司），又富析公司於96年1月17日
    將本貸款債權出售並轉讓予日華資產管理股份有限公司（下
    稱日華公司），又日華公司於104年9月1日將本貸款債權出
    售並轉讓予買受人寰辰資產管理股份有限公司即聲請人；為
    符合民法債編第297條之規定，寄發債權讓與通知書予相對
    人讓與情事。是本件債權業已合法移轉，自讓與時債權受讓
    人即取得債權人之地位，概括承受債權人之一切權利、利益
    及待領取之分配款，合先敍明。
　㈡相對人尚積欠聲請人債權本金新臺幣(下同）7,172,981元及
    利息、違約金如臺灣雲林地方法院101年度司執丑字第18668
    號債權憑證，相對人除積欠聲請人上開債務外，亦另積欠『
    臺灣金聯資產管理股份有限公司』（下稱臺灣金聯）、『京城
    商業銀行股份有限公司』（下稱京城銀行）等巨額債務如附
    表二，雖相對人目前持有不動產標的如附表一所載，但依相
    對人積欠聲請人及其餘債權人之債務，相對人之資產顯有不
    足以清償債務之情形，又相對人如附表一資產尚足以支付破
    產財團所生之費用，並供其他債權人受償。本件破產原因係
    有債權人至少有2人以上，而相對人現有資力扣除破產程序
    費用後，尚非毫無資產可供償還債權人之債務，是認相對人
    之資產若經宣告破產，尚有財產足以支付破產財團之管理、
    變價及分配所生之費用，並供其他債權人受償，應認有破產
    之實益，為此，爰依破產法第58條規定聲請宣告相對人破產
    。
二、相對人答辯略以：
　㈠依聲請人民事聲請破產狀所附債權讓與聲明書可知，聲請人
    所主張之債權原為第一銀行讓與富析公司，再讓與日華公司
    後，再讓與予本件聲請人，而細譯該聲明書上之記載，債務
    人為欣路企業股份有限公司，本件債務人王水清為連帶保證
    人，尚有其他連帶保證人黃文昭、王水榮、王國彥、謝奇勳
    、洪金龍等五人，亦即本件債務人王水清僅為連帶保證人，
    與實際債務人之性質甚有差異，是否真有取得當時借款之利
    益？恐非無疑，況聲請人向本院聲請破產宣告之對象僅有相
    對人王水清，何以其餘連帶保證人黃文昭、王水榮、王國彥
    、謝奇勳、洪金龍等五人未為聲請？亦有疑問，遑論本件債
    務人與其他連帶保證人均對系爭債務負連帶清償責任，如有
    連帶債務人清償，則依上開民法274條規定則其他債務人應
    同免其責任，亦即上開聲明書上既已記載「謝奇勳->已清償
    」之情，則本件債務人未同免其責任？顯非無疑。
　㈡另依民事聲請破產狀所附原證三臺灣雲林地方法院債權憑證
    可知，債權人日華公司當次執行尚有受償101,345元，嗣於1
    04年間本件債權人向本院聲請強制執行時，尚有受讓債務人
    對第三人萊德芙貿易有限公司之租金債權，再於105年間聲
    請人向本院聲請強制執行時，亦有受償360,608元，顯見本
    件聲請人於歷次執行時均有受償部分債權，則何有聲請本件
    破產宣告之必要？況相對人尚有如附表一所示之不動產，聲
    請人自得循強制執行程序為拍賣，根本無須為破產宣告之聲
    請。
三、按破產，對債務人不能清償債務者宣告之，破產法第57條定
    有明文。次按「左列財產為破產財團：一、破產宣告時屬於
    破產人之一切財產，及將來行使之財產請求權。二、破產宣
    告後，破產終結前，破產人所取得之財產」、「左列各款，
    為財團費用：一、因破產財團之管理變價及分配所生之費用
    。二、因破產債權人共同利益所需審判上之費用。三、破產
    管理人之報酬」、「破產人及其家屬之必要生活費及喪葬費
    ，視為財團費用」、「破產宣告後，如破產財團之財產不敷
    清償財團費用及財團債務時，法院因破產管理人之聲請，應
    以裁定宣告破產終止」，破產法第82條第1項第1、2款、第9
    5條第1項第1至3款、第2項、第148條分別定有明文。是以，
    依同法第148條規定之旨趣，除債務人之財產不敷清償破產
    財團之費用及財團之債務外，尚難認無宣告破產之實益。是
    以法院就破產之聲請，應依職權為必要之調查，倘債務人確
    係毫無財產可構成破產財團，或債務人之財產不敷清償破產
    財團之費用及財團之債務，無從依破產程序清理其債務時，
    始得以無宣告破產之實益，裁定駁回聲請，尚非以破產債權
    是否得受清償而定(司法院院字第1505號解釋、最高法院86
    年度臺抗字第479號裁定參照)。所謂「財團費用」包含：㈠
    因破產財團之管理變價及分配所生之費用。㈡因破產債權人
    共同利益所需審判上之費用。㈢破產管理人之報酬。破產人
    及其家屬之必要生活費及喪葬費，視為財團費用；「財團債
    務」則包含：㈠破產管理人關於破產財團所為行為而生之債
    務。㈡破產管理人為破產財團請求履行雙務契約所生之債務
    ，或因破產宣告後應履行雙務契約而生之債務。㈢為破產財
    團無因管理所生之債務。㈣因破產財團不當得利所生之債務
    ，破產法第95、96條亦規定甚明。
四、經查：　　
　㈠相對人除積欠聲請人如附表二編號1所示金額之債務未清償外
    ，依聲請人提出之本院105年度司執字第113393號拍賣相對
    人王水清所有不動產之強制執行金額分配表所示，相對人尚
    積欠其他債權人臺灣金聯及京城銀行如附表編號2、3所示金
    額之債務，此有聲請人提出之債權讓與聲明書、債權讓與通
    知函、收件回執、臺灣雲林地方法院債權憑證及繼續執行紀
    錄表附卷為證（見本院卷一第21至32頁），足認相對人之債
    權人至少有2人以上，且相對人之資產已達不足清償債務，
    而有破產之原因，堪以認定。
　㈡次查相對人之現存財產如附表一所示，業經聲請人提出附表
    一編號3-12之土地第一類登記謄本（本院卷一第101-121頁
    ）為證，並經財政部南區國稅局函覆相對人綜合所得稅各類
    所得資料清單、全國財產稅總歸戶財產查詢清單（本院卷一
    第131-133頁）；臺灣集中保管結算所股份有限公司函覆相
    對人之集中保管有價證券（本院卷一第251-269頁）；新光
    人壽保險股份有限公司函覆保險資料（本院卷一第295-297
    頁）在卷可參。經查：
    ⒈附表一編號1-14所示不動產14筆，依公告現值核算總價值
      合計3,365,000元，其中編號3-14依聲請人陳報本院104年
      度司執字第112號、臺灣雲林地方法院105年度司執助字第
      94號強制執行事件辦理鑑價結果如附表一鑑定價值欄所載
      之金額合計則為3,429,872元(見本院卷一第431-443頁)。
    ⒉附表一編號15之保險契約解約金：
　　　⑴按債務人將來可取得之財產，如將來薪資債權、租金債
        權或附條件、期限之權利等，仍得對之執行，觀諸強制
        執行法第115條第3項、第115條之1第1項規定自明。查
        保險法第119條第1項明定，要保人終止保險契約，而保
        險費已付足一年以上者，保險人應於接到通知後一個月
        內償付解約金；其金額不得少於要保人應得保單價值準
        備金之四分之三。要保人既得隨時任意終止保險契約，
        請求償付解約金，復可以保單價值準備金依同法第120
        條規定為質，向保險人借款；參照同法第116條第6、7
        項規定，保險費到期未交付者，保險人於保險契約所定
        申請恢復效力之期限屆滿後，有終止契約之權，保險契
        約終止時，保險費已付足二年以上，如有保單價值準備
        金者，保險人應「返還」其保單價值準備金；暨同法第
        124條所定，人壽保險之要保人對於被保險人之保單價
        值準備金，有優先受償之權。在在揭明保單價值準備金
        形式雖屬保險人所有，但要保人對於其繳納保險費所累
        積形成之保單價值準備金，具有實質權利（最高法院10
        5年度台抗字第1 57號裁判意旨參照）。
　    ⑵經查，附表一編號15所示之保險契約係屬投資型產品，
        相對人為要保人，依相對人與新光人壽保險股份有限公
        司簽訂之保單條款第10條，要保人即相對人繳費答有保
        單帳戶價值而終止契約時，保險公司應於接到通知後一
        個月內償付解約金，故若相對人終止保險契約後，保險
        公司係償付解約金予相對人，而依前開裁判意旨，相對
        人對其繳納保險費所累積形成之保單價值準備金，亦具
        有實質權利。又依保險法第28條規定，要保人破產時，
        保險契約仍為破產債權人之利益而存在，但破產管理人
        或保險人得於破產宣告三個月內終止契約。其終止後之
        保險費已交付者，應返還之。基此，相對人對附表一編
        號15所示預估解約金，既存有實質之權利，且相對人破
        產時，附表一編號15所示保險契約仍為破產債權人之利
        益而存在，則該保險契約於相對人破產宣告後，經破產
        管理人或保險人終止契約，保險人所應給付之解約金，
        自得列入破產財團。
　　　⑷至於聲請人質疑依中國人壽保險股份有限公司（下稱中
        國人壽）及南山人壽保險股份有限公司（下稱南山人壽
        )函覆資料（本院卷一第307-309頁、335-337頁），可
        知相對人曾分別於79年、85年、86年、89年間以相對人
        為要保人，向中國人壽及南山人壽投保，卻於98年間變
        更要保人名義為王俊凱，然該變更應係為逃避債務所為
        ，實際要保人應為相對人云云。惟聲請人所述無據，且
        依中國人壽及南山人壽函覆資料顯示，該等保險契約之
        要保人為王俊凱，依前開說明，有權終止保險契約者為
        王俊凱，本院自不得將中國人壽及南山人壽所列以王俊
        凱為要保人之保險契約預估保單價值準備金（解約金）
        計入破產財團。
    ⒊附表一編號16、17之股份部分：依財政部南區國稅局新營
      分局函覆相對人全國財產稅總歸戶財產查詢清單可知，相
      對人持有如附表一編號16、17所示之股份，價值總額為30
      2,170元，亦應計入破產財團。
　　⒋綜上，相對人所有如附表一所示之財產，價值總額達3,942
      ,611元以上，應計入破產財團。　
  ㈢依破產法第95條、第96條、第128條規定，債務人如經法院宣
    告破產，破產財團除須支付破產管理人及監查人之報酬、破
    產人及其家屬之必要生活費用外，尚需支付破產程序進行所
    需支出之費用，如破產管理人清償、整理債務人之財產狀況
    ，並編造債權及資產表，召開債權人會議，行使其他權限等
    及支付破產財團之管理、變價及分配所生之費用等項目，以
    及其他破產程序進行所需支出之費用。經查，聲請人居住地
    為臺南市，依行政院主計處之統計，臺南市109年度平均每
    人每月消費支出為21,019元（本院卷二第101頁)，又司法院
    頒布各級法院辦案期限實施要點第2點規定，破產事件之辦
    理期限為2年，故本件破產程序如以需時2年計算，則估算抗
    告人於破產程序進行期間之必要生活費為504,456元(計算式
    ：21,019×12×2＝504,456)。另相對人並無積欠任何稅負，業
    經本院向財政部國稅局查詢無訛（本院卷一第127頁)，而破
    產管理人之報酬或因召開債權人會議、進行資產換價等破產
    程序，及資產換價流程而待估算，惟以相對人如附表所示之
    財產換價，除足供支付相關破產程序費用之支出外，應尚有
    餘款可分配予全體債權人而足以構成破產財團，故有宣告破
    產之實益。從而，聲請人聲請宣告相對人破產，依法有據，
    應予准許。
五、按破產管理人，應就會計師或其他適於管理該破產財團之人
    中選任之，破產法第83條第1項亦有明定。茲因劉慶宗律師
    長期於本院轄區內擔任律師職務，並列入臺南律師公會願任
    破產管理人名冊（見本院卷一第531、533頁），而其亦有擔
    任相對人破產管理人之意願，應堪擔任本件之破產管理人職
    務，爰選任劉慶宗律師擔任本件之破產管理人。
六、依破產法第63條、第64條，裁定如主文。
中　　華　　民　　國　　111 　年　　5 　　月　　4　　日
                  民事第五庭    法  官　李杭倫
以上正本證明與原本無異。
如不服本裁定應於送達後10日內向本院提出抗告狀，並應繳納抗
告費新台幣1,000元整。
中　　華　　民　　國　　111 　年　　5 　　月　　4 　　日
                                書記官　黃怡惠

附表一：相對人資產     項目 編號 地(建)號/保險人 公告現值/解約金/ 股份 鑑定價值 不動產 1 臺南市○○區○○里0鄰○○街00號（面積：49平方公尺、權利範圍：全部） 7,500元   2 臺南市○○區○○里00鄰000000號（面積：114.4平方公尺、權利範圍：全部） 15,200元   3 臺南市○○區○○段000號土地（面積：356.55平方公尺、權利範圍：20分之2） 834,327元 492,039元  4 雲林縣○○鄉○○段0號土地（面積：119平方公尺、權利範圍：1000分之333） 51,515元 60,000元  5 雲林縣○○鄉○○段0號土地（面積：359.68平方公尺、權利範圍：1000分之334） 156,173元  181,800元  6 雲林縣○○鄉○○段00號土地（面積：469.12平方公尺、權利範圍：1000分之332） 202,472元 235,600元  7 雲林縣○○鄉○○段0號土地（面積：245.04平方公尺、權利範圍：1000分之335） 106,715元 124,200元  8 雲林縣○○鄉○○段00號土地（面積：342.96平方公尺、權利範圍：1000分之333） 148,467元 172,800元  9 雲林縣○○鄉○○段000號土地（面積：43.4平方公尺、權利範圍：1000分之335） 18,901元 22,000元  10 雲林縣○○鄉○○段000號土地（面積：34平方公尺、權利範圍：5分之1） 9,520元 8,200元  11 雲林縣○○鄉○○段000號土地（面積：224.99平方公尺、權利範圍：28分之2） 22,499元 19,400元  12 雲林縣○○鄉○○段000號土地（面積：658.06平方公尺、權利範圍：28分之2） 65,806元 56,900元  13 雲林縣○○鄉○○段00號土地（面積：369.67平方公尺、權利範圍：40分之4） 48,057元 48,057元  14 臺南市○○區○○段00號（面積：106.53平方公尺、權利範圍：18分之5） 1,677,848元 2,012,233元 保險 15 新光人壽得意理財變額壽險（要保人：王水清、被保人：王俊凱） 285,441元  股份 16 龍鶴營造股份有限公司 300,000元   17 台橡股份有限公司（217股） 2,170元  合計   3,942,611元  
　　　　　　　　　　　　　　　　　　　　　　　　　　　
附表二：相對人負債      編號 債權人 金額    1 寰辰資產管理股份有限公司 債權本金 利息及違約金（計算至109年6月10日） 總計    7,172,981元 17,175,329元 24,348,310元  2 臺灣金聯資產管理股份有限公司 13,431,150元 23,091,753元 36,522,903元  3 京城商業銀行股份有限公司 767,000元 1,943,364元 2,710,364元    21,371,131元 42,210,446元 63,581,577元